【裁判字號】    92,簡上,406
【裁判日期】    921202
【裁判案由】    損害賠償
【裁判全文】
臺灣臺北地方法院民事判決                        九十二年度簡上字第四０六號
    上  訴  人  乙○○
    被上訴人    丙○○○
    訴訟代理人  甲○○
右當事人間請求損害賠償事件，上訴人對於中華民國九十二年五月二十八日本院新店
簡易庭九十二年度店簡字第二五○號第一審判決提起上訴，本院於中華民國九十二年
十一月二十一日言詞辯論終結，判決如左：
    主  文
上訴駁回。
第二審訴訟費用由上訴人負擔。
    事  實
甲、上訴人方面：
一、聲明：
（一）原判決不利於上訴人部分廢棄。
（二）右廢棄部分被上訴人應再給付上訴人新台幣（下同）八萬五仟元及自民國九十
      二年二月二十五日起至清償日止，按年息百分之五計算之利息。
二、陳述：除與原審宣示判決筆錄所載者相同茲予引用外，補稱：
（一）上訴人原請求慰撫金十五萬元，但原審則認為被上訴人為家庭主婦，本身未有
      任何收入等，雙方之身分、地位及經濟情況，復衡量兩造均係六、七十歲之老
      年人，雙方又係比鄰而居之鄰居相處關係等一切情況，認為上訴人訴請被上訴
      人給付之慰撫金金額以一萬五千元為適當。惟上訴人自九十年十二月初為環境
      清潔及公共衛生，為被上訴人清理狗便溺，被上訴人理應感激，但被上訴人認
      為狗便溺在走廊上可以但不能在其家門口，且將狗便溺送至四樓上訴人家門口
      並挑剔上訴人未盡義工之職，又於上訴人出門同時將上訴人毆打、壓倒在地半
      小時，待警察來時才放手，其行為實屬過分，但被上訴人擁有房地產、生活優
      裕，然原審僅判給付慰撫金一萬五千元，實屬過低，上訴人實不服，爰再請求
      被上訴人賠償八萬五千元。
三、證據：援用原審之立證方法。
乙、被上訴人方面：
一、聲明：駁回上訴。
二、陳述：除與原審宣示判決筆錄所載者相同茲予引用外，補稱：
（一）上訴人之上訴理由，實無理由，蓋原審判決筆錄已查明：「被上訴人請求醫藥
      費四萬八千七百七十六元及往後之醫療費、慰撫金十五萬元及義工費用五萬元
      ，共計三十萬元之款項‧‧‧。然查被上訴人主張已支付之醫療費用計四萬八
      千七百七十六元，其雖提出門診收費明細表乙紙為證，但該紙收費明細表上之
      支付日期係九十二年四月二十二日，與被上訴人所主張被上訴人毆傷伊之日期
      九十年十二月二十四日相距一年餘，且其收費科別註明為心臟內科，顯與被上
      訴人毆傷被上訴人所造成之傷害情形兩手手掌背痛無關，是被上訴人據為請求
      醫療費用之依據，顯乏所據，而無可採‧‧‧，尚難准許。此外，被上訴人就
      其往後因被上訴人之此次傷害行為尚須定期支付若何之醫療費用乙節，亦未能
      再舉證以實其說，其此部分請求自亦無從准許。又被上訴人另請求之義工費五
      萬元，亦與本件被上訴人所受傷害情形無關，且上訴人就此亦未能再為任何舉證
      ，核亦無從准許。」。綜上所述，上訴人所提出台北榮民醫院診斷證明書上僅
      載上訴人「兩手手掌背痛」，並無其他傷勢，顯無須如此龐大之醫藥費用，更
      無須往後定期支付醫療費用，故上訴人之請求實依法無據，應予駁回。
（二）本件被上訴人亦受有傷害，但為息事寧人，百般容忍，而錯失告訴期間，然對
      此小事，上訴人竟大肆興訟浪費司法資源，實有失厚道，為免訟累，尚請駁回
      本件上訴。
三、證據：援用原審之立證方法。
丙、本院依職權向財政部臺灣省北區國稅局新店稽徵所函查兩造之財產狀況及所得資
    料。並調閱九十一年簡字第一七五五號刑事案卷（內含九十一年易字第八六八號
    刑事卷宗、台灣高等法院九十一年上易字第二八三五號刑事卷宗、台灣台北地方
    法院檢察署九十一年度他字第一一九號卷宗、九十一年度調偵字第三六二號卷宗
    、九十一年度偵字第四三○○號卷宗、九十一年度上字第三八八號卷宗、九十一
    年度罰執字第五○○八號卷宗）。
    理  由
一、本件上訴人起訴主張其於九十年十二月二十二日，出門見被上訴人所飼養之犬隨
    地便溺，因上訴人常當義工為上訴人清掃狗糞，被上訴人即將狗糞由三樓送到四
    樓上訴人門口，被上訴人在門口挑剔上訴人未做好掃狗糞的工作，經上訴人勸阻
    不聽，反將被上訴人壓在地上重打並抓住頭髮向地上撞致成傷，據此請求醫藥費
    四萬八千七百七十六元及往後之醫療費、慰撫金十五萬元及義工費用五萬元，共
    計三十萬元之損害賠償。（經原審判決被上訴人應給付上訴人慰撫金一萬五千元
    而駁回其餘部分，上訴人僅就慰撫金部分上訴，主張被上訴人應再給付上訴人八
    萬五千元，是就醫療費四萬八千七百七十六元、義工費用五萬元及超過十萬元之
    慰撫金元部分即已確定，本院無庸予以審酌，合先敘明）。被上訴人則以：其所
    養的狗很小，而上訴人掃完狗糞即倒往被上訴人家人之鞋子裡，且事發當時被上
    訴人家中已無養小狗，何來家犬便溺之事。又果如上訴人所述被上訴人當時將其
    壓倒在地重打並抓住其頭髮向地上撞，直至員警到達始鬆手，以一般證據、經驗
    法則，上訴人豈有不留下「臉部、頭部的傷痕」，然上訴人出具之診斷證明書卻
    僅載：「兩手手掌背痛」。再者，被上訴人係出於正當防衛，且亦同受傷，非故
    意傷害上訴人等語置辯。
二、上訴人主張其受被上訴人毆傷之事實，業據提出行政院國軍退除役官兵輔導委員
    會台北榮民總醫院診斷證明書、門診收費明細表、約診單、本院九十一年度易字
    第八六八號刑事判決影本等為證。被上訴人雖以其係出於正當防衛，不構成傷害
    等語置辯，但其對有因與上訴人爭吵發生拉扯而抓上訴人之手乙節，並不爭執，
    且與上訴人所提診斷證明書上所載兩手手掌背痛等語相符，是被上訴人確有傷害
    上訴人之情事，即堪予認定。另被上訴人亦因傷害上訴人之犯行亦經本院刑事庭
    以其犯傷害罪而判處罰金三千元，經被上訴人上訴於臺灣高等法院以九十一年上
    易字第二八三五號駁回上訴確定，亦經本院調取九十一年度易字第八六八號刑事
    案全卷審閱無誤，則被上訴人確有於上訴人所陳述之上開時地互相拉扯而毆傷上
    訴人之行為，即堪是認。被上訴人辯稱係正當防衛，尚無可採。
三、按「因故意或過失，不法侵害他人之權利者，負損害賠償責任」，民法第一百八
    十四條第一項前段定有明文；又「人格權受侵害時，以法律有特別規定者為限，
    得請求損害賠償或慰撫金」、「不法侵害他人之身體、健康、名譽、自由、信用
    、隱私、貞操、或不法侵害其他人格法益而情節重大者，被害人雖非財產上之損
    害，亦得請求賠償相當之金額」，民法第十八條、第一百九十五條第一項亦分別
    定有明文。又慰撫金之核給標準，應斟酌雙方身分、地位及經濟狀況及其他各種
    情形核定之，最高法院著有七十六年臺上字第一九○八號判例可資參照。本件被
    上訴人有上開不法侵害上訴人身體之行為已如上述，是上訴人自受有相當之精神
    及身上之痛苦，上訴人依上開規定訴請被上訴人賠償慰撫金，自屬有據。本院審
    酌兩造乃因細故爭吵而致發生本件傷害、上訴人僅受有兩手手掌疼痛之傷，上訴
    人為退休公教人員，每月領有退休金三萬元，名下有股票價值約八十萬元及存款
    ，除退休金外九十一年度所得總額約十三萬元，被上訴人則為家庭主婦，本身未
    有任何收入、其名下亦無財產，九十一年各項所得約為七萬元（參財政部臺省北
    區國稅局新店稽徵所九十二年八月十四日北區國稅新店二字第○九二一○一三三
    九三號函附之兩造財產及所得資料）等雙方之身分、地位及經濟情況，復衡量兩
    造均係六、七十歲之老年人，雙方又係比鄰而居之鄰居相處關係等一切情況，認
    為上訴人訴請被上訴人給付之慰撫金金額，以一萬五千元為適當，上訴人逾此部
    分之慰撫金請求，為無理由，應予駁回。
三、從而，原審判決被上訴人應給付上訴人一萬五千元及起訴狀繕本送達翌日即九十
    二年二月二十五日起至清償日止，按年息百分之五計算之利息，並駁回上訴人其
    餘之訴，並無不合。上訴意旨指摘原判決不當，求予廢棄改判，為無理由，應予
    駁回。
四、據上論結，本件上訴為無理由，依民事訴訟法第四百三十六條之一第三項、第四
    百四十九條第一項、第七十八條，判決如主文。
中      華      民      國    九十二    年     十二     月        二    日
                                      民事第一庭
                                          審判長法官 陳邦豪
                                                法官 蔡惠如
                                                法官 王貞秀
正本係照原本作成
本件不得上訴
中      華      民      國    九十二    年     十二     月        二    日
                                              書記官 劉寶鈴


司法院資訊處製作；財團法人民間司法改革基金會備份。
